【裁判字號】    97,裁,1460
【裁判日期】    970221
【裁判案由】    調任
【裁判全文】
最  高  行  政  法  院  裁  定
                                     97年度裁字第01460號
上  訴  人  甲○○
被 上訴 人  臺北市政府主計處
代  表  人  乙○○
上列當事人間調任事件，上訴人對於中華民國96年10月4日臺北
高等行政法院96年度訴字第104號判決，提起上訴，本院裁定如
下：
    主  文
上訴駁回。
上訴審訴訟費用由上訴人負擔。
    理  由
一、按對於高等行政法院判決之上訴，非以其違背法令為理由，
    不得為之，行政訴訟法第242條定有明文。是對於高等行政
    法院判決上訴，非主張該判決違背法令以為上訴理由，即屬
    不應准許，自應認為不合法而駁回之。
二、本件上訴人對於高等行政法院判決上訴，係以：上訴人發現
    原降調之行政處分係依據不合法之便簽而作成，且依95年1
    月6日原處分機關人事室所做之紀錄可知，原處分機關用獎
    勵案之名來掩飾懲處之實，致上訴人無法有充分說明之機會
    ，原處分機關顯違反行政程序法第104條規定；再綜觀全案
    並無任何違反會計法第58條或67條之言論，甚至和言詞辯論
    時所謂「小帳戶」之「具體違失」全然不同。另依據第5次
    考績委員會會議紀錄之決議內容，試問政風處仍在查處中的
    案件，相關人員又不能對質，原處分機關如何能依據政風室
    查核結果懲處？當時上訴人一再請示告知具體違失事證，原
    處分機關另行提出不相關事由為主張，且未提出相關證據佐
    證，違反舉證責任分配原則，可證原處分機關未查明事實真
    相即逕行嚴懲；況前開會議決議：「…故依據主計人員獎懲
    辦法第9條第4款、第8款之規定，建請記過一次並調整為非
    主管職務」云云，惟查原處分機關所論及案件均為代收代付
    款，與「執行預算」無關，是原處分引用法律依據顯有錯誤
    ，違反行政程序法第96條第2款「法令依據」之規定。再者
    ，依據主計人員獎懲辦法第4條、「臺北市政府及所屬各機
    關公務人員獎懲案件處理要點」及「行政院及各級行政機關
    學校公務人員獎懲案件處理辦法」等法令均無降調之懲處，
    即行政機關之處分僅限於記過與申誡，是考績委員會依據公
    務人員考績法第6條規定既無對上訴人降調之處分權，則原
    處分依行政程序法第111條第6項規定，為無效之行政處分。
    另上訴人兩度向原審法院申請閱卷均遭駁回，原審法院漠視
    行政程序法資訊公開原則，違反行政程序法第46條規定，是
    此降調行政處分係非法降調。本案中上訴人被處以降調又記
    過，惟實際執行行為人卻未受任何處分，亦違反行政自我約
    束原則及平等原則。甚且，上訴人原任職敦化國小時尚有2
    個女兒協助上下班，今降調至大安高工面臨無人協助推輪椅
    至車旁，致上訴人之工作權、生活權均受影響。原處分已發
    生降調之法律效果，且足以改變上訴人身份，然原處分卻未
    依法載明懲處之事實、理由、法律依據、行政處分之意旨及
    不服之救濟方法，依行政程序法第96條第2項、第6項規定，
    其瑕疵顯然重大；並考績委員會決議認為上訴人執行業務有
    疏失，予以記過一次並「調整」為非主管業務，惟查該調整
    實係踐行非法程序之懲處，使上訴人在未依懲戒法即受降調
    之懲戒，且其逕行於本單位內將上訴人由主管降為非主管，
    原處分顯違反任用法施行細則第19條規定，而此降調職務「
    跨列二個官等」，亦違反公務人員任用法第32條規定，至於
    原處分機關所提出之「具體違失」均為誣控等語，為其理由
    。惟核上述理由，旨在指摘原處分不當，並泛稱其於原審法
    院申請閱卷均遭駁回，原審法院漠視行政程序法資訊公開原
    則，違反行政程序法第46條規定等語。惟查原審法院業就與
    本件案情有關之支出傳票、支票登記簿、加班費請領清冊等
    文件，分別在行準備程序及言詞辯論程序提示，其餘係被上
    訴人內部簽呈等文件，未給閱並不影響判決結果。是上訴意
    旨尚難認對原判決有何違背法令有具體表明。依首揭說明，
    應認其上訴不合法。
三、據上論結，本件上訴為不合法，依行政訴訟法第249條第1項
    前段、第104條、民事訴訟法第95條、第78條，裁定如主文
    。
中    華    民    國    97    年    2     月    21    日
                    最高行政法院第三庭
                        審判長法官  黃  璽  君
                              法官  林  茂  權
                              法官  鄭  忠  仁
                              法官  黃  本  仁
                              法官  吳  東  都
以  上  正  本  證  明  與  原  本  無  異
中    華    民    國    97    年    2     月    21    日
                              書記官  王  福  瀛


司法院資訊處製作；財團法人民間司法改革基金會備份。
